【裁判字號】    99,交聲,1712
【裁判日期】    991221
【裁判案由】    違反道路交通管理處罰條例聲明異議
【裁判全文】
臺灣桃園地方法院交通事件裁定    99年度交聲字第1712號
原處分機關  交通部公路總局新竹區監理所
異  議  人
即受處分人  李銀
上列受處分人因違反道路交通管理處罰條例案件，對於交通部公
路總局新竹區監理所桃園監理站於99年11月10日桃監裁罰字第裁
52─DB0000000 號裁決書（原舉發案號：桃警局交字第DB000000
0 號）聲明異議，本院裁定如下：
    主  文
異議駁回。
    理  由
一、按汽車駕駛人駕駛汽車，應遵守道路交通標誌、標線、號誌
    之指示，道路交通安全規則第90條前段定有明文。復按汽車
    駕駛人，行經有燈光號誌管制之交岔路口闖紅燈者，處新臺
    幣（下同）1,800元以上5,400元以下罰鍰；汽車駕駛人有第
    53條之情形者，並記違規點數3 點，道路交通管理處罰條例
    第53條第1 項、第63條第1 項第3 款亦已分別明訂。又道路
    交通管理處罰條例所稱之汽車，依該條例第3 條第8 款之規
    定，包含機器腳踏車在內。
二、本件異議人即受處分人（下稱異議人）李銀於民國99年9
    月28日10時25分許，騎乘車號JK3-125 號重型機車行經有燈
    光號誌管制之桃園市○○路、昆明路與大林路，該路段為一
    多叉路口，號誌為多時項號誌設計，路口處路面停止線劃設
    明確，用路人可清楚辨識，李銀適由介壽路往民族路橋下
    行駛，明知當時介壽路行項號誌時項為紅燈，同一行向之另
    一車輛皆於路口處停等，卻見李銀闖越停止線紅燈直行，
    併同昆明路行向車輛往大同路方向行駛，為警攔停舉發。經
    原處分機關函請舉發單位調查結果，仍認受處分人有前開違
    規行為，爰依道路交通管理處罰條例第53條、道路交通安全
    規則第90條，裁處受處分人1,800 元之罰鍰並記違規點數3
    點。
三、異議意旨略以：我騎機車經過桃園市○○路，我有等紅燈，
    剛好要變綠燈，警察就把我攔下，說我違規闖紅燈，我沒有
    闖紅燈，為此聲明不服，請求撤銷原處分等語。
四、經查：
  (一)本件舉發經過業經證人即本件舉發員警朱芳滿到庭證述：「
    （問：99年9 月28日10時25分，你如何取締勤務？）答：我
    在取締闖紅燈的勤務，我在介壽路與大林路口取締闖紅燈，
    這個路口總共五個路口的號誌，有四個紅綠燈號誌。」、「
    （問：你於99年9 月28日上午10時25分看到異議人駕駛JK3-
    125 號重型機車，是停於何路口等待紅燈？之後闖越紅燈行
    經之路徑為何？）答：異議人在介壽路等待紅燈，異議人從
    介壽路往大同路方向騎乘過來，這時候介壽路的號誌為紅燈
    」、「（問：方才異議人所述騎乘過來的時候，所看對面號
    誌是綠燈所以異議人可以通行，對此有何意見？）答：因為
    那個路口，從影帶可知異議人並沒有在看號誌，異議人看到
    沒有車子就通過路口，第一個時向號誌為紅燈，異議人看到
    第二個是昆明路的綠燈，並不是介壽路的綠燈。」等語，核
    與當庭播放之錄影光碟內容相符，有證人當庭呈之錄影光碟
    附卷可考，按交通警察掣單舉發違反道路交通管理處罰條例
    所列之違規事實，本質上為行政處分，係公務員基於職務上
    之權力，依法就特定之具體事件所為之具公法上效果之單方
    面行政行為，基於公務員為公法上行為具有公信力之原則，
    該行政行為當可被推定為真正，其據以依法處分之事實認定
    亦為正確無誤，又證人於該處執行勤務，其與異議人既不相
    識，且無任何關係或宿怨仇隙，衡情應無在執行交通勤務中
    ，刻意捏造事實舉發素不相識、毫無冤仇之受處分人之必要
    ，且其於負有具結義務並可能受刑法偽證罪處罰之情形下，
    仍於法庭為前揭證言，其證言之憑信性應可獲得擔保。且警
    員取締交通違規行為，本與民眾立於潛在之對立關係，為避
    免引發民怨或爭議，而影響自身勤務之執行及警方執法之威
    信，衡情應會謹慎將事，在得以確定民眾違規事實之前提下
    ，始予掣單舉發，故該證人之證述應足以作為認定受處分人
    違規事實之依據，受處分人前揭所辯，自難採信。道路交通
    管理處罰條例或相關法規並未規定要求執行交通勤務員警於
    舉發交通違規案件時，應以錄音、錄影或其他方式蒐證為之
    ，惟執行查察取締勤務之人員，以其親身經歷之舉發過程，
    於法院具結後以證人身分接受訊問，而就行為人違規事實加
    以證述，法院於衡量審酌其證詞之證明力高低後，採其證言
    作為認定判斷之基礎，自非法所不許。
  (二)綜上所述，異議人有於前揭時、地騎乘機車闖紅燈乙節，已
    堪認定，其上開所辯各節，為卸責之詞，不足採信。是本件
    受處分人之上開違規事實，事證明確，洵堪認定。從而，原
    處分機關依前揭道路交通管理處罰條例第53條第1項、第63
    條第1 項第3 款、違反道路交通管理事件統一裁罰標準及處
    理細則及違反道路交通管理事件統一裁罰標準表之規定，裁
    處受處分人罰鍰1800元，並記違規點數3 點，核無違誤。本
    件異議人之異議為無理由，應予駁回。
據上論斷，應依道路交通案件處理辦法第19條，裁定如主文。
中    華    民    國    99    年    12    月    21    日
                   交通法庭    法  官  黃鏡芳
以上正本證明與原本無異。
如不服本裁定，應於裁定送達後5 日內向本院提出抗告狀。
                               書記官  劉玉梅
中    華    民    國    99    年    12    月    23    日

司法院資訊處製作；財團法人民間司法改革基金會備份。
